臺灣臺中地方法院刑事判決
111年度交易字第994號
公  訴  人  臺灣臺中地方檢察署檢察官
被      告  黃振祚


上列被告因過失傷害案件，經檢察官提起公訴（111年度偵字第1
7850號），嗣被告就被訴事實為有罪之陳述，經告以簡式審判程
序之旨，並聽取當事人意見後，本院裁定進行簡式審判程序，判
決如下：
    主    文
黃振祚犯過失傷害致人重傷罪，處有期徒刑陸月，如易科罰金，
以新臺幣壹仟元折算壹日。
    犯罪事實
一、黃振祚於民國110年9月18日上午5時43分許（以監視器錄影
    畫面顯示時間為準），駕駛車牌號碼000-0000號普通重型機
    車，沿臺中市外埔區長生路由西往東方向行駛，行經外埔區
    長生路1128號前時，鄰近無號誌交岔路口，本應減速慢行，
    並注意車前狀況，隨時採取必要之安全措施，而當時天候晴
    、日間自然光線、路面鋪裝柏油、乾燥、無缺陷、無障礙物
    、視距良好，並無不能注意之情事，竟疏未注意及此，適逢
    廖吳恒代亦疏未注意在劃有分向限制線之路段，不得跨線穿
    越道路，竟違規穿越劃有分向限制線之上開長生路路段，黃
    振祚見狀閃避不及，所駕駛之機車車頭遂與廖吳恒代發生碰
    撞，致廖吳恒代受有右側大腦動脈瘤破裂及出血、頭部外傷
    合併顱內出血、慢性肺氣腫、肺炎合併呼吸衰竭等傷害，廖
    吳恒代治療迄今，下肢無法站立、行走，長期臥床生活起居
    須人照顧，且患有重度失智，無回復可能性，不能為意思表
    示或受意思表示，已達於毀損或嚴重減損一肢以上之機能，
    以及於身體或健康有重大不治或難治之重傷程度。而黃振祚
    於肇事後，尚未有偵查權限之公務員發覺前，主動向據報前
    往現場處理之員警表明其為肇事人，自首而接受裁判。
二、案經廖吳恒代之配偶廖豐訴由臺中市政府警察局大甲分局報
    告臺灣臺中地方檢察署檢察官偵查起訴。
    理    由
一、本件被告黃振祚所犯並非死刑、無期徒刑或最輕本刑有期徒
    刑3年以上之罪，亦非高等法院管轄第一審案件，且於準備
    程序進行中，被告先就被訴事實為有罪之陳述，經告知被告
    簡式審判程序之旨，並聽取被告及檢察官之意見後，本院裁
    定進行簡式審判程序，是本件之證據調查，依刑事訴訟法第
    273條之2及第159條第2項規定，不受同法第159條第1項、第
    161條之2、第161條之3、第163條之1及第164條至第170條規
    定之限制，先予敘明。
二、上開犯罪事實，業據被告於警詢、偵查、本院準備程序及審
    理時坦承不諱，核與證人即告訴代理人廖信昌於警詢及偵查
    中之證述情節相符，並有員警職務報告、李綜合醫療社團法
    人大甲李綜合醫院（下簡稱李綜合醫院）診斷證明書、證號
    查詢駕駛人資料、道路交通事故現場圖、道路交通事故調查
    報告表（一）（二）、交通事故補充資料表、民間監視器影
    像翻拍照片6張、事故現場及車損照片11張、李綜合醫院111
    年5月24日李綜甲字第1110200號函及函附被害人廖吳恒代之
    病歷及相關檢查報告、臺中市車輛行車事故鑑定委員會中市
    車鑑0000000案鑑定意見書、被害人廖吳恒代之個人戶籍資
    料查詢結果、本院111年度監宣字第422號民事裁定及確定證
    明書、陽光精神科醫院醫師賴武賢出具之監護宣告鑑定書附
    卷可稽，足認被告之自白與事實相符，堪以採信。綜上所述
    ，本案事證明確，被告犯行洵堪認定，應依法論科。
三、核被告黃振祚所為，係犯刑法第284條後段之過失傷害致人
    重傷罪。又被告肇事後，報案人或勤務指揮中心轉來資料未
    報明肇事人姓名，員警前往現場處理時被告在場，並當場承
    認為肇事人等情，有臺中市政府警察局道路交通事故肇事人
    自首情形記錄表附卷可憑（見偵卷第49頁），堪認被告係在
    有偵查犯罪權限之公務員發覺前，即向員警坦承上開過失重
    傷害犯行，合於自首要件，爰依刑法第62條前段規定減輕其
    刑。
四、爰以行為人之責任為基礎，審酌：（一）被告參與道路交通
    ，應確實遵守交通規則以維護其他用路人之安全，行經案發
    地點時，鄰近無號誌交岔路口，疏未減速慢行及注意車前狀
    況，肇事造成被害人廖吳恒代受有前述傷勢，已達重傷害程
    度，惡性雖不及故意犯罪行為，但犯罪所生實害屬實重大，
    而被害人廖吳恒代對於本件車禍事故之發生，亦有於劃有分
    向限制線雙向二車道路段，不當跨線穿越道路之過失，雙方
    同為肇事原因，有臺中市車輛行車事故鑑定委員會鑑定意見
    書可參（見本院卷第29至30頁）；（二）被告為國中畢業，
    因家中有罹患重度精神分裂症之妹妹需其扶養照顧，致其無
    法外出工作（見本院卷第78頁）之智識程度及生活狀況；（
    三）被告犯後坦承犯行，並與被害人家屬試行調解，然雙方
    對於賠償金額認知差異過大，以致調解不成立，有本院臺中
    簡易庭調解事件報告書及兩造之陳述可參（見本院卷第59、
    63、71頁）等一切情狀，量處如主文所示之刑，併諭知易科
    罰金之折算標準，以示懲儆。
據上論斷，應依刑事訴訟法第273條之1第1項、第299條第1項前
段，刑法第284條後段、第62條前段、第41條第1項前段，刑法施
行法第1條之1第1項，判決如主文。
本案經檢察官蔣志祥提起公訴，檢察官王宥棠到庭執行職務。
中　　華　　民　　國　　111 　年　　11　　月　　25　　日
                  刑事第十六庭  法  官  洪瑞隆
以上正本證明與原本無異。
如不服本判決應於收受送達後20日內向本院提出上訴書狀，並應
敘述具體理由；其未敘述上訴之理由者，應於上訴期間屆滿後20
日內向本院補提理由書（均須按他造當事人之人數附繕本）「切
勿逕送上級法院」。
告訴人或被害人如不服判決，應備理由具狀向檢察官請求上訴，
上訴期間之計算，以檢察官收受判決正本之日起算。
                                書記官  許家齡
中　　華　　民　　國　　111 　年　　11　　月　　25　　日
附錄論罪科刑法條
【刑法第284條】
因過失傷害人者，處1年以下有期徒刑、拘役或10萬元以下罰金
；致重傷者，處3年以下有期徒刑、拘役或30萬元以下罰金。
【刑法施行法第1條之1】
中華民國94年1月7日刑法修正施行後，刑法分則編所定罰金之貨
幣單位為新臺幣。
94年1月7日刑法修正時，刑法分則編未修正之條文定有罰金者，
自94年1月7日刑法修正施行後，就其所定數額提高為30倍。但72
年6月26日至94年1月7日新增或修正之條文，就其所定數額提高
為3倍。